【裁判字號】    98,訴,535
【裁判日期】    980623
【裁判案由】    偽造文書等
【裁判全文】
臺灣基隆地方法院刑事判決               98年度訴字第535號
公  訴  人  臺灣基隆地方法院檢察署檢察官
被      告  丁○○
上列被告因偽造文書等案件，經檢察官提起公訴（98年度偵字第
10號），被告就被訴事實為有罪之陳述，本院合議庭裁定由受命
法官獨任進行審判，經改依簡式審判程序審理後判決如下：
    主  文
丁○○所犯如附表一、二所示行使偽造私文書罪，各處有期徒刑
貳月，如易科罰金，均以新臺幣壹仟元折算壹日。應執行有期徒
刑壹年，如易科罰金，以新臺幣壹仟元折算壹日。緩刑年。
    事  實
一、丁○○因前由其擔任會首之互助會遭會員倒會，其為支應倒
    會會員之會款，竟思以虛構會員方式成立互助會，再以虛構
    會員名義標取會款，以籌措財源，乃先後召集成立下列互助
    會，並各基於意圖為自己不法所有之詐欺取財及行使偽造私
    文書之犯意，分別為下列冒標之行為：
  (一)民國95年9 月間，自任會首，除虛構會員「李文成」、「許
    銀來」、「許國忠」、「林天和」、「林麗雲」外，並邀同
    丙○○、乙○○、己○○、壬○○、戊○○、甲○○、寅○○等人為會員，成立互助會，約定互助會自95年9 月15日起
    ，會員連同會首共計34會，每會會款新臺幣（下同）30,000
    元，採內標制，底標2,000 元，每月15日在台灣電力公司金
    山服務所開標1 次。該自助會成立後，丁○○即先後於附表
    一所示時間，分別假冒附表一所示被冒標會員名義（虛構會
    員）名義，在上址於空白紙上記載附表一所示被冒標人會員
    姓名及投標金額，以此方式偽造附表一所示各被冒名人名義
    之私文書，並提交參與開標之會員，而先後5次行使偽造私
    文書，各足生損害於附表一所示各被冒標會員，並使各次冒
    標時該互助會活會會員陷於錯誤，先後交付如附表一所示之
    金額，丁○○即藉此方式，各詐得如附表一所示金額（數額
    及計算方式均詳如附表一所示，起訴書誤繕丁○○總計詐得
    6,480,000元部分，嗣據蒞庭檢察官以98年度蒞字第1748號
    補充理由書更正丁○○各次詐欺金額如附表一所示，並合計
    詐得金額為3,232,700元）。
  (二)96年4 月間，自任會首，除虛構會員「陳志豪」、「李文成
    」、「許致明」、「林坤城」、「陳錦龍」、「蔡宗仁」、
    「許慶忠」外，並邀同乙○○、庚○○、辛○○、癸○○、
    寅○○、丑○○、戊○○及子○○等人為會員，成立互助會
    ，約定互助會自96年4 月25日起，會員連同會首共計29會，
    每會會款30,000元，採內標制，底標2,000元，投票地點台
    灣電力公司金山服務所。該自助會成立後，丁○○即先後於
    附表二所示時間，分別假冒附表二所示被冒標會員名義（虛
    構會員）名義，在上址於空白紙上記載附表二所示被冒標人
    會員姓名及投票金額，以此方式偽造附表二所示各被冒標會
    員名義之私文書，並提交參與開標之會員，而先後7次行使
    偽造私文書，各足生損害於附表二所示各被冒標會員，並使
    各次冒標時該互助會活會會員陷於錯誤，先後交付如附表二
    所示之金額，丁○○即藉此方式，各詐得如附表二所示金額
    （數額及計算方式均詳如附表二所示，起訴書誤繕丁○○總
    計詐得4,320,000元部分，嗣據蒞庭檢察官以98年度蒞字第
    1748號補充理由書更正丁○○各次詐欺金額如附表一所示，
    並合計詐得金額為3,358,000元）。
二、案經丙○○、乙○○、己○○、壬○○、辛○○、癸○○、
    子○○訴由臺北縣政府警察局金山分局報告臺灣基隆地方法
    院檢察署檢察官偵查後起訴。
    理  由
壹、程序事項：
    本件被告丁○○所犯者非為死刑、無期徒刑、最輕本刑為3
    年以上有期徒刑之罪或高等法院管轄第一審案件，其於準備
    程序進行中，先就被訴事實為有罪之陳述，經告知其簡式審
    判程序之旨，並聽取公訴人、被告之意見後，本院業已依刑
    事訴訟法第273 條之1 第1 項之規定，裁定由受命法官獨任
    以簡式審判程序進行本案之審理。
貳、實體事項：
一、上開事實，業據被告於警詢、偵訊及本院審理時坦承在卷，
    核與證人即被害人兼告訴人乙○○、己○○、壬○○、辛○○、癸○○、子○○於警詢、證人即被害人兼告訴人丙○○
    於警詢及偵訊時指證情節大致相符，且有互助會單影本2 紙
    、被告提出詐得會款金額明細1 紙、丙○○等人和解書影本
    計12紙、王華木茸及九德水電行聲明書影本各1紙等存卷可
    憑，被告之自白核與事實相符，可以採信。綜上，本案事證
    明確，被告犯行均堪認定，應依法論科。
二、按互助會之標單上記載會員投標之金額及投標人署押姓名，
    雖未記載「標單」二字，但依民間互助會之習慣該紙張上之
    記載，足以表示登載名義人擬以所載金額標取該互助會用意
    之證明，依刑法第220 條第1 項規定，應以私文書論（最高
    法院92年台上字第6903號判決意旨參照）。查被告先後12次
    冒附表一、二所示被冒標會員名義，在空白紙上填寫被冒標
    人名字及投標之金額，並持以參與競標，且於得標後向活會
    會員詐取會款之行為，核均係犯刑法第216條、第220條第1
    項、第210條之行使偽造私文書罪及同法第339條第1項之詐
    欺取財罪。再被告偽造附表一、二所示被冒標會員署押之行
    為，均係偽造標單私文書之部分行為，與偽造標單私文書之
    低度行為，均併為行使偽造私文書之高度行為所吸收，均不
    另論罪。被告於當次開標時之詐欺行為，其詐欺對象包括當
    期活會會員，為同種想像競合犯，應依刑法第55條前段規定
    ，從一重仍依詐欺取財罪處斷；又被告各次均係以一冒標行
    為而同時觸犯行使偽造私文書罪及詐欺取財罪，為異種想像
    競合，應依刑法第55條前段規定，從一重之行使偽造私文書
    罪處斷，被告先後12次所犯行使偽造私文書罪，犯意各別，
    行為不同，應予分論併罰。爰審酌被告係因遭他人倒會，始
    虛構會員成立互助會，並冒虛構會員名義制作標單持以行使
    訛取互助會款之動機，且其所為雖確非是，然犯後坦承犯行
    ，態度良好，暨衡酌其犯罪手段及訛得金額甚鉅等一切情狀
    ，並兼衡被害人對刑度之意見，酌情分別量處附表一、二所
    示之刑，並均諭知易科罰金之折算標準。又按依司法院釋字
    第632號解釋「中華民國九十四年二月二日修正公布之現行
    刑法第41條第2項，關於數罪併罰，數宣告刑均得易科罰金
    ，而定應執行刑之刑逾六個月者，排除適用同條第41條第1
    項得易科罰金之規定部分，與憲法第23條規定有違，並與本
    院釋字第366號解釋意旨不符，應自本解釋公布之日起失其
    效力」故對於數罪併罰，數宣告刑均得易科罰金，而定應執
    行刑之刑超過6個月之案件，依司法院第366號、662號解釋
    意旨，仍得易科罰金，據此乃合併定被告應執行之刑及諭知
    其易科之折算標準如主文所示。被告前未曾因故意犯罪受有
    期徒刑以上刑之宣告，有臺灣高等法院被告前案紀錄表在卷
    可憑，其於犯後已深表悔悟，信其經此偵、審程序，當知所
    警惕，而無再犯之虞，且衡酌其業與所有被害人達成和解，
    並徵得被害人同意，給予緩刑自新之機會等情，亦據證人即
    被害人丙○○、乙○○、己○○、壬○○、辛○○、癸○○
    、子○○於本院98年5月26日訊問時陳明在卷，且有前引丙○○等人和解書影本計12紙、王華木茸及九德水電行聲明書
    影本各1紙可憑，因認被告所應執行之刑以暫不執行為適當
    ，爰併予宣告緩刑3年，以勵自新。末查，被告先後12次所
    偽造之標單，已於每次標會後即丟棄，已據其供明在卷，其
    上偽造如附表一、二所示被冒標會員之署押亦因此而滅失，
    自無從於本案中諭知沒收，併此敘明。
據上論斷，應依刑事訴訟法第273 條之1 第1 項、第299 條第1
項前段，刑法第216 條、第220 條第1 項、第210 條、第339 條
第1 項、第55條前段、第41條第1 項前段、第51條第5 款，第74
條第1 項第1 款，刑法施行法第1 條之1 ，判決如主文。
本案由檢察官李元銘到庭執行職務。
中    華    民    國    98    年    6     月    23    日
                  刑事第一庭法  官  劉桂金
以上正本證明與原本無異。
如不服本判決應於收受送達後10日內向本院提出上訴書狀，並應
敘述具體理由；其未敘述上訴理由者，應於上訴期間屆滿後20日
內向本院補提理由書 (均須按他造當事人之人數附繕本)「切勿
逕送上級法院」。
中    華    民    國    98    年    6     月    23    日
                            書記官  劉如純
附錄本案論罪科刑法條：
刑法第216條
行使第210 條至第215 條之文書者，依偽造、變造文書或登載不
實事項或使登載不實事項之規定處斷。
刑法第220條第1項
在紙上或物品上之文字、符號、圖畫、照像，依習慣或特約，足
以為表示其用意之證明者，關於本章及本章以外各罪，以文書論
。
刑法第210條
偽造、變造私文書，足以生損害於公眾或他人者，處5 年以下有
期徒刑。
刑法第339條第1項
意圖為自己或第三人不法之所有，以詐術使人將本人或第三人之
物交付者，處5 年以下有期徒刑、拘役或科或併科1 千元以下罰
金。
附表一：【95年9月15日第一次互助會】
┌──┬───────┬────┬─────┬─────────────┬─────────┐
│編號│被冒標會員姓名│冒標日期│標     金 │詐      欺      所      得│宣告罪名及應處刑罰│
│    │（虛構會員）  │        │（新臺幣）│（活會會員交付之會款總額）│                  │
├──┼───────┼────┼─────┼─────────────┼─────────┤
│ 一 │  許  國  忠  │95.09.15│  4,000元 │（00000-0000）x（34-1-1） │丁○○行使偽造私文│
│    │              │(第1會) │          │  832,000元               │書，足以生損害於他│
│    │              │        │          │                          │人，處有期徒刑貳月│
│    │              │        │          │                          │，如易科罰金，以新│
│    │              │        │          │                          │臺幣壹仟元折算壹日│
│    │              │        │          │                          │。                │
├──┼───────┼────┼─────┼─────────────┼─────────┤
│ 二 │  許  銀  來  │96.01.15│  5,100元 │（00000-0000）x（34-1-5） │丁○○行使偽造私文│
│    │              │(第5會) │          │  697,200元               │書，足以生損害於他│
│    │              │        │          │                          │人，處有期徒刑貳月│
│    │              │        │          │                          │，如易科罰金，以新│
│    │              │        │          │                          │臺幣壹仟元折算壹日│
│    │              │        │          │                          │。                │
├──┼───────┼────┼─────┼─────────────┼─────────┤
│ 三 │  李  文  成  │96.03.15│  4,200元 │（00000-0000）x（34-1-7） │丁○○行使偽造私文│
│    │              │(第7會) │          │  670,800元               │書，足以生損害於他│
│    │              │        │          │                          │人，處有期徒刑貳月│
│    │              │        │          │                          │，如易科罰金，以新│
│    │              │        │          │                          │臺幣壹仟元折算壹日│
│    │              │        │          │                          │。                │
├──┼───────┼────┼─────┼─────────────┼─────────┤
│ 四 │  林  天  和  │96.04.15│  4,500元 │（00000-0000）x（34-1-8） │丁○○行使偽造私文│
│    │              │(第8會) │          │  637,500元               │書，足以生損害於他│
│    │              │        │          │                          │人，處有期徒刑貳月│
│    │              │        │          │                          │，如易科罰金，以新│
│    │              │        │          │                          │臺幣壹仟元折算壹日│
│    │              │        │          │                          │。                │
├──┼───────┼────┼─────┼─────────────┼─────────┤
│ 五 │  林  麗  雲  │97.01.15│  5,300元 │（00000-0000）x（34-1-17）│丁○○行使偽造私文│
│    │              │(第17會)│          │  395,200元               │書，足以生損害於他│
│    │              │        │          │                          │人，處有期徒刑貳月│
│    │              │        │          │                          │，如易科罰金，以新│
│    │              │        │          │                          │臺幣壹仟元折算壹日│
│    │              │        │          │                          │。                │
└──┴───────┴────┴─────┴─────────────┴─────────┘
附表二：【96年4月25日第二次互助會】
┌──┬───────┬────┬─────┬─────────────┬─────────┐
│編號│被冒標會員姓名│冒標日期│標      金│詐      欺      所      得│宣告罪名及應處刑罰│
│    │              │        │（新臺幣）│（活會會員交付之會款總額）│                  │
├──┼───────┼────┼─────┼─────────────┼─────────┤
│ 一 │  許  致  明  │95.06.25│  4,500元 │（00000-0000）x（29-1-3） │丁○○行使偽造私文│
│    │              │(第3會) │          │  637,500元               │書，足以生損害於他│
│    │              │        │          │                          │人，處有期徒刑貳月│
│    │              │        │          │                          │，如易科罰金，以新│
│    │              │        │          │                          │臺幣壹仟元折算壹日│
│    │              │        │          │                          │。                │
├──┼───────┼────┼─────┼─────────────┼─────────┤
│ 二 │  陳  志  豪  │96.07.25│  5,300元 │（00000-0000）x（29-1-4） │丁○○行使偽造私文│
│    │              │(第4會) │          │  592,800元               │書，足以生損害於他│
│    │              │        │          │                          │人，處有期徒刑貳月│
│    │              │        │          │                          │，如易科罰金，以新│
│    │              │        │          │                          │臺幣壹仟元折算壹日│
│    │              │        │          │                          │。                │
├──┼───────┼────┼─────┼─────────────┼─────────┤
│ 三 │  李  文  成  │96.09.25│  4,900元 │（00000-0000）x（29-1-6） │丁○○行使偽造私文│
│    │              │(第6會) │          │  552,200元               │書，足以生損害於他│
│    │              │        │          │                          │人，處有期徒刑貳月│
│    │              │        │          │                          │，如易科罰金，以新│
│    │              │        │          │                          │臺幣壹仟元折算壹日│
│    │              │        │          │                          │。                │
├──┼───────┼────┼─────┼─────────────┼─────────┤
│ 四 │  蔡  宗  仁  │96.11.25│  4,500元 │（00000-0000）x（29-1-8） │丁○○行使偽造私文│
│    │              │(第8會) │          │  510,000元               │書，足以生損害於他│
│    │              │        │          │                          │人，處有期徒刑貳月│
│    │              │        │          │                          │，如易科罰金，以新│
│    │              │        │          │                          │臺幣壹仟元折算壹日│
│    │              │        │          │                          │。                │
├──┼───────┼────┼─────┼─────────────┼─────────┤
│ 五 │  陳  錦  龍  │97.02.25│  3,500元 │（00000-0000）x（29-1-11）│丁○○行使偽造私文│
│    │              │(第11會)│          │  450,500元               │書，足以生損害於他│
│    │              │        │          │                          │人，處有期徒刑貳月│
│    │              │        │          │                          │，如易科罰金，以新│
│    │              │        │          │                          │臺幣壹仟元折算壹日│
│    │              │        │          │                          │。                │
├──┼───────┼────┼─────┼─────────────┼─────────┤
│ 六 │  許  慶  忠  │97.4.25 │  4,600元 │（00000-0000）x（29-1-13）│丁○○行使偽造私文│
│    │              │(第13會)│          │  381,000元               │書，足以生損害於他│
│    │              │        │          │                          │人，處有期徒刑貳月│
│    │              │        │          │                          │，如易科罰金，以新│
│    │              │        │          │                          │臺幣壹仟元折算壹日│
│    │              │        │          │                          │。                │
├──┼───────┼────┼─────┼─────────────┼─────────┤
│ 七 │  林  坤  城  │97.10.25│  4,000元 │（00000-0000）x（29-1-19）│丁○○行使偽造私文│
│    │              │(第19會)│          │  234,000元               │書，足以生損害於他│
│    │              │        │          │                          │人，處有期徒刑貳月│
│    │              │        │          │                          │，如易科罰金，以新│
│    │              │        │          │                          │臺幣壹仟元折算壹日│
│    │              │        │          │                          │。                │
└──┴───────┴────┴─────┴─────────────┴─────────┘


司法院資訊處製作；財團法人民間司法改革基金會備份。
